【裁判字號】    99,重訴,5
【裁判日期】    990820
【裁判案由】    違反槍砲彈藥刀械管制條例
【裁判全文】
臺灣新竹地方法院刑事判決               99年度重訴字第5號
公  訴  人  臺灣新竹地方法院檢察署檢察官
被      告  乙○○
指定辯護人  本院公設辯護人甲○○
上列被告因違反槍砲彈藥刀械管制條例案件，經檢察官提起公訴
（99年度偵字第2203號），本院判決如下：
    主  文
乙○○犯非法持有可發射子彈具殺傷力之槍枝罪，處有期徒刑壹
年捌月，併科罰金新台幣伍萬元，罰金如易服勞役，以新台幣壹
仟元折算壹日。
扣案仿BERETTA 廠八四型半自動手槍製造，換裝土造金屬槍管而
成具殺傷力之改造手槍壹枝（含彈匣壹個，槍枝管制編號：00
00000000號）、口徑九．０±０．五ＭＭ非制式子彈肆
顆，均沒收之。
    事  實
一、乙○○於民國98年12月間透過網路而認識姓名年籍不詳綽號
    「小豪」之成年男子，知悉該男子擁有具殺傷力之槍彈，復
    因其經常受地下錢莊等債主逼債而被毆打，乃興起購買具殺
    傷力之槍彈以防身之念頭，明知可發射子彈具有殺傷力之改
    造槍枝及具殺傷力子彈係槍砲彈藥刀械管制條例所管制之物
    品，未經主管機關許可，不得無故持有，竟仍基於非法持有
    槍、彈之犯意，於98年12月底某日，以新台幣（下同）4萬5
    千元之代價，在新竹湖口鄉○○○○道下之某便利商店前，
    向該名綽號「小豪」之成年男子購買具殺傷力之仿 BERETTA
    廠84型半自動手槍，換裝土造金屬槍管而成之改造手槍1 枝
    （槍枝管制編號：0000000000號，含彈匣1 個，下同）、具
    殺傷力之由金屬彈殼組合直徑9.0mm（±0.5mm）金屬彈頭而
    成之「非制式子彈」7 顆、具殺傷力之由金屬彈殼組合直徑
    9.0mm金屬彈頭而成之「非制式子彈」1顆、不具殺傷力之由
    金屬彈殼組合直徑9.0 mm(±0.5mm )金屬彈頭而成之「非制
    式子彈」2 顆（計10顆子彈）、道具槍管2枝及彈簧7條等物
    而持有之，並將該槍彈藏放在其位於新竹縣湖口鄉○○村○
    ○○街85號3 樓之住處，其間並至新竹縣湖口鄉及芎林鄉山
    上各試射1顆具傷害力子彈（餘8顆子彈）。嗣於99年3月5日
    17時30分許，警方見乙○○駕駛G3- 5887號自用小客車停靠
    在新竹縣竹北市○○○路東一段與莊敬二街路口處且形跡可
    疑，乃上前盤查，經乙○○同意搜索後，在其所駕駛之G3-5
    887 號自用小客車右前置物箱內，扣得前開改造具殺傷力之
    仿BERETTA廠84型半自動手槍1枝，並在該車路邊人行道花圃
    旁，扣得乙○○藏匿之彈匣1個、非制式子彈5顆；復徵得乙
    ○○同意，於同日20時15分許帶同警方，前往新竹縣湖口鄉
    勝利村8鄰蘭州二街85號3樓乙○○住處執行搜索，並在其房
    內扣得非制式子彈3顆等物品，因而查獲上情。
二、案經新竹縣政府警察局移送臺灣新竹地方法院檢察署檢察官
    偵查起訴。
    理  由
壹、程序方面
一、按本案認定事實所引用之非供述證據（如新竹縣政府警察局
    自願受搜索同意書、搜索扣押筆錄、扣押物品目錄表、蒐證
    照片、新竹縣政府警察局槍枝初步檢視報告等），經本院於
    審理程序中當庭提示，被告、辯護人及公訴人均表示無意見
    ，而同意援引作為證據（本院卷第62頁），且無證據證明係
    公務員違背法定程式所取得，亦無刑事訴訟法第159條之4規
    定之顯有不可信之情況與不得作為證據之情形，且當事人於
    言詞辯論終結前，就本案證據之調查，均無任何異議，依刑
    事訴訟法第159條之5之規定，自均有證據能力，先予敘明。
二、又內政部警政署刑事警察局99年3月18日刑鑑字第099003165
    8號鑑定書、內政部警政署刑事警察局99年6月18日刑鑑字第
    0990076003號函，係依刑事訴訟法第206條第1項所為之鑑定
    報告（臺灣高等法院檢察署為因應刑事訴訟法第198條、第2
    08條規定之情事，於民國92年9月9日概括選任該刑事警察局
    為司法警察機關調查中之鑑定機關，則移送機關於查獲本案
    槍、彈後，認當然有鑑定必要，送由臺灣高等法院檢察署前
    此概括委任之鑑定機關之一內政部警政署刑事警察局為本案
    之鑑定，應為適法之選任），且經本院於審理程序中當庭提
    示，被告、辯護人及公訴人均表示無意見，而同意援引作為
    證據（本院卷第62頁），該鑑定報告及鑑定函文，依刑事訴
    訟法第159條第1項立法理由及第206條第1項規定，自具有證
    據能力。
貳、實體方面
一、審理之範圍：按本案起訴書所載之犯罪事實及適用法條雖認
    為被告乙○○「於民國99年2 月10日左右某日，前往新竹市
    ○○路幻象模型店內，購買仿BERETTA 廠84型半自動手槍之
    玩具槍1枝、槍管2支、道具槍子彈10顆後，旋在其位於新竹
    縣湖口鄉○○村○鄰○○○街85號3樓住處內，以砂輪機、電
    鑽、銼刀等工具，將工地鋼筋琢磨改造成圓形槍管，再換裝
    至前述玩具槍內，而改造成具有殺傷力之槍枝；復將其購得
    之子彈彈頭，填入購自五金行之底火，而改造成具殺傷力之
    子彈」，因而認為係犯槍砲彈藥刀械管制條例第8條第1項之
    未經許可製造具殺傷力槍枝罪嫌、同條例第12條第1 項之未
    經許可製造具殺傷力子彈罪嫌云云。惟被告辯稱其並未製造
    本案之槍、彈，其不懂如何製造，僅為單純持有用以防身而
    已，其所以在警局初詢及案件移送檢察署在值班之內勤檢察
    官訊問時均表示：係其去工地撿「鋼筋」，用扣案之電鑽、
    砂輪機將該鋼筋做成槍管云云，係因被查獲時其一直向員警
    說是透過網路之友人所購買，但員警不相信，說法官也不會
    相信，如果不交待來源，會被羈押，其緊張，對製造槍枝乙
    事不懂也不清楚，乃依自己之想像描述，其問警察移送後要
    如何說，警察告以照著在警察局的說法向檢察官陳述即可交
    保，其只好說是至幻象模型店購買，並用其平日從事模板工
    作之謀生工具電鑽、砂輪機等將該撿來的鋼筋做成槍管，實
    則本件不可能用扣案之工具將鋼筋鑽成扣案之槍管（並非鋼
    筋材質）等語。又經本院依辯護人之聲請，將扣案之槍、彈
    、道具槍管、工業用底火、電鑽、砂輪機、彈簧、銼刀、鑽
    尾、固定夾等物品，送請上開合法鑑定機關內政部警政署刑
    事警察局鑑定上開電鑽、砂輪機、彈簧、銼刀、鑽尾、固定
    夾等工具是否可以製造扣案之槍、彈，經該機關鑑定結果，
    據覆：上開工具是否可以將鋼筋（管）製造成本案扣案槍管
    3 支，因涉及行為人之知識、經驗及技術等相關因素，本局
    無法判斷；又扣案彈簧與送鑑槍枝之復進簧比較結果發現，
    編號1 之彈簧與扣案槍枝復進簧之彈簧線徑雖相近，惟其彈
    簧長度較長，編號3、4之彈簧與扣案槍枝之復進簧長度雖相
    近，但其彈簧線徑則較細，餘編號2、5 、6、7 之彈簧線徑
    除較扣案槍枝之復進簧粗，且長度亦與之不一等語（本院卷
    第46至47頁），則依上開鑑定結果，足徵無從認定被告持上
    開工具製造本件槍、彈，再衡以綜觀偵查卷全卷，偵查本案
    之承辦（起訴）檢察官並未訊問過被告究係如何製造槍、彈
    即起訴被告上開犯行，公訴檢察官乃基於嚴格證據主義之要
    求，踐行刑事訴訟法第2 條所定之對被告有利不利應一律注
    意原則，恪遵其任司法官應有之客觀注意義務，而變更公訴
    事實為基本犯罪事實同一之被告持有具殺傷力之上開槍、彈
    犯行及其所犯法條為槍砲彈藥刀械管制條例第8條第4項、第
    12 條第4項之罪名（本院卷第53、61頁），故本院自以上開
    公訴檢察官變更後之被告持有具殺傷力之上開槍、彈犯行，
    而涉犯槍砲彈藥刀械管制條例第8 條第4項、第12條第4項之
    罪名為審判範圍，本院不另行援引刑事訴訟法第300 條變更
    起訴法條，先此敘明。
二、訊據被告乙○○對於上開非法持有具殺傷力改造手槍及子彈
    之犯行，於警局初詢、檢察官偵訊、本院準備程序及審判程
    序時均坦承不諱，並有99年3月5日新竹縣政府警察局自願受
    搜索同意書、搜索扣押筆錄、扣押物品目錄表（見偵查卷第
    16至25頁）、查獲照片24張（偵查卷第29至40頁）、新竹縣
    政府警察局槍枝初步檢視報告表（偵查卷第41至43頁）等附
    卷足佐，且有上開具殺傷力之仿BERETTA 廠84型半自動手槍
    ，換裝土造金屬槍管而成之改造手槍1枝（槍枝管制編號：0
    000000000號）、具殺傷力之「非制式子彈」6顆及不具殺傷
    力之「非制式子彈」2顆（計8顆子彈）扣案可稽（偵查卷第
    64至第65頁），而扣案槍、彈經送內政部警政署刑事警察局
    鑑定結果，認係改造手槍，由仿BERETTA 廠84型半自動手槍
    製造之槍枝，換裝土造金屬槍管而成，擊發功能正常，可供
    擊發適用子彈使用，認具有殺傷力；另送鑑子彈8顆，其中7
    顆，認均係非制式子彈，由金屬彈殼組合直徑9.0mm(±0.5m
    m)金屬彈頭而成，採樣3顆試射，1顆可擊發，認均具殺傷力
    ，2顆雖可擊發，惟發射動能不足，認不具殺傷力；另1顆則
    認係非制式子彈，由金屬彈殼組合直徑9.0mm 金屬彈頭而成
    ，經試射，可擊發，認具殺傷力之事實，有內政部警政署刑
    事警察局99年3月18日刑鑑字第0990031658號鑑定書1份存卷
    可稽（偵查卷第60至61頁），足認被告前揭自白與事實相符
    ，堪予採信，本案事證明確，被告犯行已堪認定，自應依法
    論科。
三、論罪科刑：
（一）核被告乙○○所為，係犯槍砲彈藥刀械管制條例第8條第4
      項之未經許可無故持有可發射子彈具有殺傷力之改造手槍
      罪及同條例第12條第4 項之未經許可持有子彈罪。又被告
      一行為同時持有上開具殺傷力之管制槍枝及子彈，係以一
      行為侵犯數法益而同時觸犯上開2 罪名，屬想像競合犯，
      應從較重之槍砲彈藥刀械管制條例第8條第4項未經許可無
      故持有改造手槍罪論處。
（二）又被告所犯未經許可持有可發射子彈具有殺傷力之改造手
      槍罪，法定本刑為3 年以上10年以下有期徒刑，被告雖有
      上開持有改造手槍及子彈之犯行，然係因其經常受地下錢
      莊等債主逼債而被毆打，壓力過大不得已一時失慮而購買
      上開槍彈擬用以防身（按由審理程序中被告曾試圖自殺未
      果，本院並請新竹縣政府社會處派社會工作員訪視被告【
      見本院卷第27至第31頁公務電話紀錄、傳真行文表】；又
      其被逼債而造成心理壓力過大，導致焦慮失眠症狀而經常
      服用安眠、肌肉鬆弛、抗焦慮、精神安定等劑【見本院卷
      第35至第39頁診斷證明書及藥袋】，可得而知），所幸其
      持有上開槍、彈期間，並無證據顯示有持以犯其他罪，所
      生危害尚非重大，並坦承所有經過，其因一時失慮，致罹
      法定刑為3年以上10年以下有期徒刑之重典，倘處以3年以
      上有期徒刑，不免過苛，法重情輕。是依被告上開犯罪情
      狀，相較於法定之重刑，在客觀上足以引起一般人之同情
      ，情節尚堪憫恕，爰依刑法第59條之規定酌予減輕其刑。
（三）審酌近年來我國非法槍枝、子彈氾濫，嚴重危害國人生命
      、身體及財產之安全，被告無視禁令，持有系爭槍、彈之
      行為，對社會之治安仍存有潛在之危險，本應嚴罰重懲，
      念及被告並無相類以非法持有槍彈前科紀錄，有臺灣高等
      法院被告前案紀錄表附卷可稽，素行尚佳，犯後坦承犯行
      ，態度尚稱良好，併參以其生活狀況、品行、智識程度、
      犯罪之動機、目的、手段、所生危害，及被告向有營造業
      板模工之正當工作（按勞保投保年資近15年，見本院卷第
      67頁勞保網路申辦作業查詢表）等一切情狀，量處如主文
      所示之刑，並就併科罰金部分諭知易服勞役之折算標準，
      以期自新。
（四）沒收：
    1.宣告沒收：扣案仿BERETTA 廠84型半自動手槍製造，換裝
      土造金屬槍管而成具殺傷力之改造手槍1 枝（含彈匣1個，
      槍枝管制編號：0000000000號）、口徑9.0±0.5mm非制式
      子彈4顆，依槍砲彈藥刀械管制條例第8條第4項、第12 條
      第4 項規定，未經許可均不得持有之，均屬違禁物，應依
      刑法第38條第1項第1款規定宣告沒收。
    2.不宣告沒收：另扣案非制式子彈4 顆部分，業經上開鑑驗
      單位試射而不復存在（偵查卷第60頁前揭鑑定書），至試
      射擊發所剩餘之彈殼、彈頭，不再具有子彈之功能，已非
      違禁物，均不併予宣告沒收；扣案工業用底火109 個，經
      內政部警政署刑事警察局鑑定結果，認分係口徑0.22吋及
      0.25吋之建築工業用彈，認不具殺傷力（偵查卷第60頁前
      揭鑑定書），並非違禁物，且無證據證明係被告供本案犯
      罪所用或犯罪預備之物；又被告自承其持有上開槍、彈期
      間，曾至新竹縣湖口鄉及芎林鄉山上共試射2 顆具殺傷力
      子彈而逸失，故無證據證明該該已試射畢之2 顆子彈尚存
      在且仍具殺傷力；再扣案電鑽1 支、砂輪機1 台，被告自
      承係其從事模板工程需用到之謀生工具，扣案金屬槍管 2
      支，經內政部警政署刑事警察局鑑定結果，認均係內具阻
      鐵之金屬槍管（偵查卷第60頁前揭鑑定書），足徵該扣案
      金屬槍管2 支均非屬內政部公告之槍砲主要組成零件；又
      扣案彈簧7條、銼刀1支、鑽尾1組、固定夾1支等物品，被
      告亦表示與本案犯罪無關，且尚非違禁物，亦無證據證明
      係被告供本案犯罪所用或犯罪預備之物。綜上，上開經鑑
      驗單位試射而不復存在之非制式子彈4 顆、試射擊發所剩
      餘之彈殼、彈頭、工業用底火109個、被告已試射畢之2顆
      子彈、電鑽1支、砂輪機1台、具阻鐵之金屬槍管2 支、彈
      簧7條、銼刀1支、鑽尾1組、固定夾1支等物品，均不另為
      沒收之諭知。
據上論斷，應依刑事訴訟法第299條第1項前段、槍砲彈藥刀械管
制條例第8條第4項、第12條第4 項、刑法第11條前段、第59條、
第55條前段、第42條第3 項前段、第38條第1項第1款，判決如主
文。
本案經檢察官邱宇謙到庭執行職務。
中    華    民    國    99    年    8    月     20    日
                  刑事第六庭    審判長法  官  黃美盈
                                      法  官  李毓華
                                      法  官  邱忠義
以上正本證明與原本無異。
如不服本判決應於收受本判決後10日內向本院提出上訴書狀，上
訴書狀應敘述具體理由。上訴書狀未敘述上訴理由者，應於上訴
期間屆滿後20日內補提理由書狀於本院 (均須按他造當事人之人
數附繕本 )「切勿逕送上級法院」。
中    華    民    國    99    年    8     月    20    日
                                      書記官  吳美雲
附錄：本案論罪科刑法條全文
槍砲彈藥刀械管制條例第8條
未經許可，製造、販賣或運輸鋼筆槍、瓦斯槍、麻醉槍、獵槍、
空氣槍或第4條第1項第1 款所定其他可發射金屬或子彈具有殺傷
力之各式槍砲者，處無期徒刑或5年以上有期徒刑，併科新臺幣1
千萬元以下罰金。
未經許可，轉讓、出租或出借前項所列槍枝者，處5 年以上有期
徒刑，併科新臺幣1千萬元以下罰金。
意圖供自己或他人犯罪之用，而犯前二項之罪者，處無期徒刑或
7年以上有期徒刑，併科新臺幣1千萬元以下罰金。
未經許可，持有、寄藏或意圖販賣而陳列第1項所列槍枝者，處3
年以上10年以下有期徒刑，併科新臺幣700萬元以下罰金。第1項
至第3項之未遂犯罰之。
槍砲彈藥刀械管制條例第12條
未經許可，製造、販賣或運輸子彈者，處1年以上7年以下有期徒
刑，併科新台幣500萬元以下罰金。
未經許可，轉讓、出租或出借子彈者，處6月以上5年以下有期徒
刑，併科新台幣300萬元以下罰金。
意圖供自己或他人犯罪之用，而犯前二項之罪者，處3 年以上10
年以下有期徒刑，併科新台幣700萬元以下罰金。
未經許可，持有、寄藏或意圖販賣而陳列子彈者，處5 年以下有
期徒刑，併科新台幣300萬元以下罰金。
第1項至第3項之未遂犯罰之。

司法院資訊處製作；財團法人民間司法改革基金會備份。
